【裁判字號】    98,易,3379
【裁判日期】    990208
【裁判案由】    侵占
【裁判全文】
臺灣板橋地方法院刑事判決              98年度易字第3379號
公  訴  人  臺灣板橋地方法院檢察署檢察官
被      告  甲○○
上列被告因業務侵占案件，經檢察官提起公訴（98年度偵緝字第
2790號），因被告於本院準備程序中就被訴犯罪事實為有罪之陳
述，本院經合議庭評議後裁定改由受命法官獨任依簡式審判程序
進行，判決如下：
    主  文
甲○○連續意圖為自己不法之所有，而侵占對於業務上所持有之
物，處有期徒刑伍月，如易科罰金，以銀元佰元即新臺幣玖佰
元折算壹日。
    事實及理由
一、本案犯罪事實及證據，除補充如下外，餘均引用檢察官起訴
    書之記載（詳如附件）：
（一）犯罪事實欄一、第6 行「客戶」之記載後應更正為「客戶
      曾培鈺、歐法明、楊珺慧、鄭穎琪、趙興仁、王福順、黃
      喜蜀、呂奉璋、蕭混榮、洪茂薰、楊鵬弘、徐金水、楊文
      華、許志銘、傅中琴、游宗棋、吳嚴、呂佩蓉、林金生等
      人」。
（二）證據欄增加「被告甲○○於本院中之自白」。
二、被告行為後，刑法部分條文業於民國94年2 月2 日修正公布
    ，95年7 月1 日施行。修正後刑法第2 條第1 項規定：「行
    為後法律有變更者，適用行為時之法律；但行為後之法律有
    利於行為人者，適用最有利於行為人之法律」，係規範行為
    後法律變更所生新舊法比較適用之準據法，於新法施行後，
    應適用修正後刑法第2 條第1 項之規定，為「從舊從輕」之
    比較。又法律變更之比較適用，比較時應就罪刑有關之共犯
    、未遂犯、想像競合犯、牽連犯、連續犯、結合犯，以及累
    犯加重、自首減輕暨其他法定加減（如身分加減）與加減例
    等一切情形，綜其全部罪刑之結果而為比較；且就比較之結
    果，須為整體之適用，不能割裂分別適用各該有利於行為人
    之法律，此即法律變更之比較適用所應遵守之「罪刑綜合比
    較原則」及「擇用整體性原則」（最高法院24年上字第4634
    號判例、27年上字第2615號判例、95年第8 次刑事庭會議決
    議參照）。經查：
（一）刑法第33條第5 款有關罰金之最低數額部分，刑法分則編
      各罪所定罰金之貨幣單位原為銀元，修正前刑法第33條第
      5 款規定：「罰金：（銀元）1 元以上」，而銀元與新臺
      幣間之折算，依現行法規所定貨幣單位折算新臺幣條例規
      定，以銀元1 元折算新臺幣3 元；修正後刑法第33條第5
      款則規定：「罰金：新臺幣1 千元以上，以百元計算之」
      ；經比較修正前、後之規定，修正後刑法第33條第5 款所
      定罰金之最低數額，較之修正前提高，自以修正前刑法第
      33條第5 款之規定有利於被告。
（二）關於連續犯部分，修正前刑法第56條「連續數行為而犯同
      一罪名者，以一罪論，但得加重其刑至二分之一」之規定
      業經刪除，惟本件被告所犯業務侵占犯行，有連續犯之裁
      判上一罪關係，倘依修正後刑法規定則為分論併罰之結果
      ，對被告產生不利之法律效果，故以修正前刑法第56條連
      續犯之規定較有利於被告。
（三）綜此，依整體比較之結果，以修正前刑法較有利於被告，
      應適用修正前刑法第33條第5 款、第56條規定處斷。
三、核被告所為，係犯刑法第336 條第2 項之業務侵占罪。被告
    所為多次業務侵占犯行，時間緊接，所犯罪名相同，顯係出
    於概括之犯意為之，為連續犯，爰依修正前刑法第56條之規
    定以一罪論，並加重其刑。再被告係因一時經濟狀況不佳而
    觸犯本案，然於偵審中對上揭犯行均坦承不諱，事後亦與告
    訴人日月鴻公司達成民事和解，並取得告訴人公司之諒解，
    有協議書乙份在卷可參（本院卷第30頁），惟被告所犯之罪
    法定本刑為6 月以上5 年以下有期徒刑，衡其犯罪情狀，縱
    宣告法定最低度刑期，猶嫌過重，在客觀上顯堪憫恕而足以
    引起一般之同情，爰依刑法第59條之規定減輕其刑，並依法
    先加後減之。爰審酌被告不思正道取財，竟貪圖私利而侵占
    業務上所取得之款項，對告訴人公司造成損害，兼衡被告高
    職畢業之智識程度、生活狀況、犯罪之動機、目的、手段及
    犯罪後坦承犯行之態度等一切情狀，量處如主文所示之刑，
    又關於易科罰金之折算標準部分，修正前刑法第41條第1項
    前段規定：「犯最重本刑為5 年以下有期徒刑以下之刑之罪
    ，而受6 個月以下有期徒刑或拘役之宣告，因身體、教育、
    職業、家庭之關係或其他正當事由，執行顯有困難者，得以
    1 元以上3 元以下折算1 日，易科罰金。」；依修正前罰金
    罰鍰提高標準條例第2 條前段（現已刪除）規定：就其原定
    數額提高為100 倍折算1 日，則被告行為時之易科罰金折算
    標準，應以銀元300 元折算1 日，經折算為新臺幣後，應以
    新臺幣900 元折算為1 日。惟被告行為後，新修正刑法第41
    條第1 項前段則規定：「犯最重本刑為5 年以下有期徒刑以
    下之刑之罪，而受6 個月以下有期徒刑或拘役之宣告者，得
    以新臺幣1 千元、2 千元或3 千元折算1 日，易科罰金。」
    ，經比較新舊法，以修正前之規定較有利於被告，故依修正
    前刑法第41條第1 項前段規定諭知易科罰金之折算標準。另
    查，被告犯罪時間雖在96年4 月24日以前，惟其於中華民國
    九十六年罪犯減刑條例施行前之95年10月16日經通緝，於該
    條例施行後之98年10月22日始經緝獲到案，有臺灣板橋地方
    法院檢察署併案通緝書、雲林縣警察局臺西分局通緝案件報
    告書各1 份附卷可參，故依據上開條例第5 條規定，不得減
    刑，附此敘明。
據上論斷，應依刑事訴訟法第273條之1第1項、第299條第1 項前
段、第310 條之2 、第454 條第2 項，刑法第2 條第1 項前段、
第336 條第2 項、第59條、修正前刑法第56條、第41條第1 項前
段，廢止前罰金罰鍰提高標準條例第2 條，刑法施行法第1 條之
1 ，現行法規所定貨幣單位折算新臺幣條例第2 條，判決如主文
。
本案經檢察官林常智到庭執行職務。
中    華    民    國    99    年    2     月    8     日
                    刑事第二十一庭  法  官  俞秀美
以上正本證明與原本無異。
如不服本判決應於收受判決後10日內向本院提出上訴書狀，並
應敘述具體理由。其未敘述上訴理由者，應於上訴期間屆滿後
20日內向本院補提理由書（均須按他造當事人之人數附繕本）
「切勿逕送上級法院」。
                                    書記官  謝怡貞
中    華    民    國    99    年    2     月    10    日
附錄本案論罪科刑之法條：
中華民國刑法第336條
對於公務上或因公益所持有之物，犯前條第一項之罪者，處1 年
以上7 年以下有期徒刑，得併科5 千元以下罰金。
對於業務上所持有之物，犯前條第一項之罪者，處6 月以上5 年
以下有期徒刑，得併科3 千元以下罰金。
前二項之未遂犯罰之。

司法院資訊處製作；財團法人民間司法改革基金會備份。
